【裁判字號】    99,交聲,326
【裁判日期】    990209
【裁判案由】    交管條例聲異
【裁判全文】
臺灣板橋地方法院交通事件裁定         99年度交聲字第326號
原處分機關  交通部公路總局臺北區監理所板橋監理站
異  議  人
即受處分人  甲○○
上列異議人因違反道路交通管理處罰條例案件，對於交通部公路
總局臺北區監理所板橋監理站民國99年1 月13日板監裁字第裁41
-C00000000號所為之裁決處分（原舉發案號：臺北縣政府警察局
98年1 月14日北縣警交大字第C00000000 號），聲明異議，本院
裁定如下：
    主  文
異議駁回。
    理  由
一、原處分意旨略以：異議人即受處分人甲○○於民國98年1 月
    14日晚間9 時38分許，騎乘車號OSO-700 號重型機車，沿臺
    北縣樹林市○○路行駛，行經臺北縣樹林市○○路與保順街
    口時，因行經有燈光號誌管制之交岔路口闖紅燈（紅燈左轉
    ）之違規行為，經警掣單舉發，原處分機關乃依道路交通管
    理處罰條例第53條第1 項、第63條第1 項第3 款規定，裁處
    罰鍰新臺幣（下同）4,500 元，並記違規點數3 點。
二、異議意旨略以：98年1 月14日晚間9 時38分異議人行經臺北
    縣樹林市○○路左轉保順街時遇到臨檢，警員告知異議人違
    規左轉，經異議人表示不瞭解為何違規，警員解釋因異議人
    左轉時樹新路為紅燈，然臺北縣樹林市○○路左轉保順街為
    T 型路口，並無左轉待轉區○○○○路車流量甚大，保順街
    又為雙向單行小路，要往保順街左轉必須等對向車道沒有車
    才可通過，異議人等到對向車道沒車時剛好紅燈，故不加思
    索直接左轉，未料已違反規定，異議人當下對路段設計不良
    有所反應，警員仍堅持開單，異議人因不服處罰，拒絕簽名
    以示抗議，並請警員直接將紅單寄送予異議人，警員當下並
    未告知異議人若不簽單不會另寄通知，直至99年1 月20日竟
    收到監理站裁決書裁定罰鍰4,500 元並記違規點數3 點，為
    此聲明異議，請求撤銷原處分云云。
三、按汽車駕駛人（包括機器腳踏車），行經有燈光號誌管制之
    交岔路口闖紅燈者，處1,800 元以上5,400 元以下罰鍰，並
    記違規點數3 點，道路交通管理處罰條例第53條第1 項、第
    63條第1 項第3 款分別定有明文。
四、經查：
  (一)本件異議人即受處分人於98年1 月14日晚間9 時38分許，騎
    乘車號OSO-700 號重型機車，沿臺北縣樹林市○○路行駛，
    行經臺北縣樹林市○○路與保順街口時，因行經有燈光號誌
    管制之交岔路口闖紅燈（紅燈左轉）之違規行為，經臺北縣
    政府警察局員警以北縣警交大字第C00000000 號通知單舉發
    一情，有臺北縣政府警察局北縣警交大字第C00000000 號舉
    發違反道路交通管理事件通知單影本1 件在卷可稽。
  (二)異議人雖以自認沒有違規等語置辯，然證人即負責舉發之臺
    北縣政府警察局樹林分局樹林派出所員警明誠到庭證稱：
    當天我們在樹新、保順街口，靠近保順街的地方，當時我們
    在保順街上架設攔檢點，順便取締闖紅燈，當時看到異議人
    的機車闖紅燈，當時樹新路是紅燈，她從樹新路左轉保順街
    進來，她是樹新路紅燈時直接轉過來；我確實有親眼看到異
    議人闖紅燈等語（見本院99年2 月9 日訊問筆錄第2 、3 頁
    ），以證人明誠係臺北縣政府警察局樹林分局樹林派出所
    員警，平日職司犯罪偵查及道路交通管理、維護交通秩序之
    指揮稽查等工作，其與異議人間，素昧平生又無怨隙，殊無
    甘冒偽證罪責，故為不實舉發之理由存在；而經本院當庭勘
    驗舉發當日之採證錄影畫面，畫面上為保順街，畫面時間顯
    示為00：00：00時，保順街上為綠燈，畫面時間顯示為00：
    00：05時，異議人之機車出現於畫面右上方，由樹新路左轉
    進入保順街，之後機車被攔停，有本院勘驗筆錄可佐，是由
    異議人於前揭時地騎乘車號OSO-700 號重型機車由樹新路左
    轉進入保順街時，保順街行向之綠燈亮起至少已有5 秒，亦
    即樹新路行向之紅燈亮起已超過5 秒，可見異議人確係在樹
    新路行向之號誌已轉換為紅燈甚久後，始進入路口左轉至保
    順街，則證人明誠上開所述顯與現場採證錄影畫面所顯示
    之客觀情狀相符，自堪採信。因之，異議人確於前揭時、地
    騎乘上開重型機車闖紅燈（紅燈左轉）之違規事實，已堪認
    定。
  (三)又異議人雖另以該路段設計不良，沒有左轉待轉區○○○○
    路為紅燈時左轉較為安全等語置辯，惟吾人駕駛車輛（含機
    器腳踏車）本應遵守相關之道路法規，交通號誌設置之妥當
    與否，固非不得供做道路主管機關將來改進之依據，惟在其
    設置現狀尚未變更前，一般用路人仍有確實遵守之義務，否
    則，倘人人均得依個人主觀意思，認號誌之設置不當而不予
    遵守，用路秩序豈非大亂，是異議人此部分所辯，亦無可採
    。
  (四)至異議人另辯稱事後未接獲違規通知單云云。按行為人有本
    條例之情形者，應填製舉發違反道路交通管理事件通知單，
    並於被通知人欄予以勾記，其通知聯依下列規定辦理：當場
    舉發者，應填記駕駛人或行為人姓名、性別、出生年月日、
    地址、身分證統一編號及車主姓名、地址、車牌號碼、車輛
    種類。次按，舉發違反道路交通管理事件通知單本係用以通
    知被舉發人交通違規之事實，若警員當場舉發時被舉發人已
    知悉其違規事實，自生通知之效力，尚不因被舉發人嗣後拒
    絕簽收舉發通知單而異其效果，被查獲之駕駛人或行為人為
    受處分人時，應於填記通知單後將通知聯交付該駕駛人或行
    為人簽名或蓋章收受之；拒絕簽章者，仍應將通知聯交付該
    駕駛人或行為人收受，並記明其事由及交付之時間；拒絕收
    受者，應告知其應到案時間及處所，並記明事由與告知事項
    ，視為已收受，違反道路交通管理事件統一裁罰基準及處理
    細則第11條第1 項第1 款定有明文。而證人明誠到庭明確
    證稱：（本件依據舉發單上記載異議人是拒簽、拒收，你有
    做了什麼措施？）有，當場告知異議人應到案的處所及時間
    等語（見本院99年2 月9 日訊問筆錄第3 頁），並有該舉發
    違反道路交通管理事件通知單影本1 紙（其上記載「現場告
    知其應到案處所及日期」以及「拒簽拒收」）在卷可憑，依
    法視為異議人已收受通知單，舉發程序尚無違誤，是異議人
    辯稱未收受舉發違反道路交通管理事件通知單云云，尚不足
    採。從而，本件應視為異議人已經收受該舉發通知單，依法
    無須再寄交予異議人，異議人如有不服或事後願繳納罰鍰，
    自得為後續之救濟行為或繳款行為，本身之權利並未因而受
    有影響，如拒絕收受，自應承受其怠於收受舉發通知單之不
    利益，是立法者明定此種情況仍生送達之效力，異議人自不
    能以未收受通知單為由執為抗辯。
  (五)再按道路交通管理處罰條例所定罰鍰之處罰，受處罰人接獲
    違反道路交通管理事件通知單後，於15日內得不經裁決，逕
    依同條例第92條第3 項之罰鍰基準規定，向指定之處所繳納
    結案；不服舉發事實者，應於15日內，向處罰機關陳述意見
    ；其不依通知所定期限前往指定處所聽候裁決，且未依規定
    期限繳納罰鍰結案或向處罰機關陳述意見者，處罰機關得逕
    行裁決之，道路交通管理處罰條例第9 條第1 項定有明文。
    又依違反道路交通管理事件統一裁罰基準及處理細則第2 條
    規定，處理違反道路交通管理事件統一裁罰基準係依違反道
    路交通管理事件統一裁罰基準表。而依該道路交通管理事件
    統一裁罰基準表，可知違反道路交通管理處罰條例第53條第
    1 項時，於期限內繳納或到案聽候裁決者，裁處1,800 元；
    逾越應到案期限30日內，繳納罰鍰或到案聽候裁決者，裁處
    2,700 元；逾越應到案期限30日以上60日以內，繳納罰鍰或
    到案聽候裁決者，裁處3,600 元；逾越應到案期限60日以上
    ，繳納罰鍰或逕行裁決處罰者，裁處4,500 元。是本件異議
    人係於98年1 月14日為警當場攔停並掣單舉發，舉發通知單
    已載明應到案日期為「98年2 月14日」，惟異議人於事發後
    未依限前往指定處所聽候裁決，也未依規定期限繳納罰鍰結
    案或向處罰機關陳述意見，遲至99年1 月25日始向原處分機
    關提出聲明異議，此有原處分機關99年1 月28日北監板四字
    第0992002819號聲明異議案件移送書及蓋有原處分機關收文
    戳之聲明異議狀可憑，顯已逾越應到案期限60日以上無誤。
    則異議人於違規當日即已得悉其違規事實，並經舉發員警當
    場告知應到案時間及處所，竟怠於自動繳納罰鍰或到案聽候
    裁決，而致逾越應到案日期，即應承受逾期加重裁罰之不利
    益，故原處分機關依道路交通管理處罰條例第53條第1 項、
    第63條第1 項第3 款、違反道路交通管理事件統一裁罰基準
    及處理細則第43條、第44條暨違反道路交通管理事件統一裁
    罰基準表規定，裁處異議人罰鍰4,500 元，並記違規點數3
    點，於法有據，並無不合，異議人上開所辯，亦無可採。
五、從而，本件異議人前開違規事證已足堪認定。則原處分機關
    依據前揭道路交通管理處罰條例第53條第1 項、第63條第1
    項第3 款之規定，裁處異議人罰鍰4,500 元，並記違規點數
    3 點，核無違誤。本件異議人之異議為無理由，應予駁回。
據上論斷，應依道路交通案件處理辦法第19條，裁定如主文。
中    華    民    國    99    年    2     月    9     日
                      交通法庭    法  官      曾淑娟
上列正本證明與原本無異。
如不服本裁定，應於裁定送達後5 日內，向本院提出抗告狀（應
附繕本），抗告於臺灣高等法院交通法庭。
                                  書記官      陳金鳳
中    華    民    國    99    年    2     月    10    日

司法院資訊處製作；財團法人民間司法改革基金會備份。
